【裁判字號】    88,自,472
【裁判日期】    890814
【裁判案由】    妨害名譽
【裁判全文】
臺灣臺南地方法院刑事裁定                          八十八年度自字第四七二號
    自  訴  人  甲○○
    自訴代理人  賴鴻鳴律師
                黃俊達律師
    被      告  乙○○
右列被告因妨害名譽案件，經自訴人提起自訴，本院裁定如左：
    主  文
自訴駁回。
    理  由
一、自訴意旨略稱：如自訴狀所載（如附件）。
二、按法院或受命法官於自訴案件第一次審判期日前訊問及調查結果，如認為案件有
    刑事訴訟法第二百五十二條至第二百五十四條之情形者，得以裁定駁回其自訴，
    同法第三百二十六條第三項定有明文。
三、經查：訊據被告乙○○固供認於上揭時地確有向自訴人詢問律師證件之真正與否
    等情不諱，惟堅決否認有妨害自訴人名譽之意圖，辯稱：因當時有檢察官正在派
    出所內問話，警局必須管制人員出入，且又因為自訴人甲○○當時並未著律師服
    ，又未提出犯罪嫌疑人之委任狀，所以伊質疑其所持有該會員證之真正等語。按
    刑法第三百零九條公然侮辱罪中被害人之名譽受到損害，並非指被害人主觀的感
    覺受損，而必須是在理智之第三人眼中，該被害人在社會上之人格尊重遭到損害
    而言，始得成立。本件被告基於值班勤務之職責，對進出台南警察局永康分局復
    興派出所之人員加以合理之盤查，詢問前來洽公之自訴人甲○○律師：你沒有委
    任狀，伊也不知道你的證件是真的假的乙節，業經證人即當時同在場之警員丁保
    平證述：民國八十八年七月二十一日十一時許伊也在復興派出所服勤務，當時甲
    ○○拿一張會員證向被告表示他是律師，被告即向甲○○要委任狀，律師稱沒有
    ，之後被告即稱：你沒有委任狀，無法證明這張證件是真的等情明確在卷，是衡
    諸常情，為避免公務機關處所於夜間遭人挾怨報復，甚或有人縱火，進而砍傷員
    警之情事重演，員警對機關及同仁安全之維護，勢必更加謹慎，因而對不熟悉之
    人士，難免心防難除，此表現於言語上，即形成立場堅定之嚴加審核來人身分之
    態度。況一般律師欲進入警局，總因受人委任，而欲處理特定人之具體事務，始
    有進入派出所之必要，若僅因律師身分，即得自由出入警局，難免於偵查密行主
    義有所妨害，是本件被告之上開詢問，於情於理，並無可議之處，尚難遽認被告
    有公然侮辱以毀損他人名譽之故意，是被告乙○○罪嫌不足，自無法以公然侮辱
    罪相繩。至於往後警局管制出入人員及律師業務辦理時之協調與配合，實宜透過
    行政管道溝通以形成共識，避免誤會之發生，而不宜以司法途徑解決，併此敘明
    。依照首揭說明，本件自訴應予駁回。
據上論斷，應依刑事訴訟法第三百二十六條第三項、第二百五十二條第十款，裁定如
主文。
中    華    民    國      八十九    年      八        月      十四      日
                              臺灣臺南地方法院刑事第三庭
                                  審判長法  官  董武全
                                        法  官  陳振謙
                                        法  官  謝家宜
右正本證明與原本無異
如不服本裁定應於送達後五日內向本院提出抗告狀
                                        書記官  魏芝雯
中    華    民    國      八十九   年      八        月       十四     日


司法院資訊處製作；財團法人民間司法改革基金會備份。
